臺灣高等法院刑事判決　　　　　95年度上更（一）字第682 號
上　訴　人　臺灣板橋地方法院檢察署檢察官
上　訴　人
即　被　告　丙○○
　　　　　　　　　　（現於臺灣臺北看守所羈押中）
選任辯護人　呂沐基　律師
被　　　告　甲○○
選任辯護人　陳德峰　律師
　　　　　　謝志明　律師
上列上訴人等因被告偽造貨幣案件，不服臺灣板橋地方法院93年
度訴字第1834號，中華民國95年1 月12日第一審判決（起訴案號
：臺灣板橋地方法院檢察署93年度偵字第2732號、第9590號）提
起上訴，經本院判決後，由最高法院發回更審，本院更為判決如
下：
    主  文
原判決撤銷。
丙○○意圖供行使之用而交付偽造之通用紙幣，累犯，處有期徒
刑參年陸月。扣案如附表編號1至3所示偽造之新臺幣面額壹仟元
紙幣拾捌張，均沒收。
甲○○意圖供行使之用而收集偽造之通用紙幣，處有期徒刑貳年
。扣案如附表編號4、5所示偽造之新臺幣面額壹仟元紙幣陸張，
均沒收。
    事  實
一、丙○○前因違反毒品危害防制條例案件，經臺灣板橋地方法
    院以90年度訴字第1398號判決，其中施用第一級毒品部分判
    處有期徒刑7月，施用第二級毒品部分判處有期徒刑6月，應
    執行有期徒刑1年確定，於民國92年8月20日縮刑期滿執行完
    畢。詎不知悛悔，明知某真實姓名年籍不詳、綽號「小馬」
    之成年男子（該人向丙○○自稱為「馬清宏」，於93年6月5
    日下午4時許，在臺北縣板橋市○○路9號606室與丙○○等
    人同為警查獲後，即以「馬福志」名義應訊，本判決以下所
    稱「馬清宏」、「馬福志」，均指該名綽號「小馬」之人）
    所持有之新臺幣面額1000元紙幣，為偽造之通用紙幣，竟意
    圖供行使之用，於93年6月5日上午某時許，搭乘「小馬」所
    駕駛之汽車（車牌號碼不詳），而於行經臺北縣板橋市○○
    路附近之際，以行使後換得真鈔之半數交予「馬清宏」為代
    價，向「馬清宏」收集如附表所示偽造之新臺幣面額1000元
    紙幣24張；另於同日即93年6月5日中午，在臺北縣板橋市○
    ○路路旁，將其中附表編號4、5所示之6張偽造通用紙幣無
    償交付甲○○，而甲○○亦明知丙○○所持有之該紙幣，為
    偽造之通用紙幣，仍基於供行使之用之意圖而收集之。嗣於
    同日下午4時許，丙○○與甲○○在臺北縣板橋市○○路9號
    606室為警查獲，並同意搜索而經警分別自丙○○背包內扣
    得如附表編號1至3所示偽造之通用紙幣18張、自甲○○皮包
    內扣得如附表編號4、5所示偽造之通用紙幣6張。
二、案經臺北縣政府警察局板橋分局報請臺灣板橋地方法院檢察
    署檢察官偵查起訴。
    理  由
甲、證據能力部分：
一、被告丙○○於警詢時之自白：
    被告丙○○辯稱：警詢乃遭警刑求，筆錄係由警員先行繕打
    後，始命伊照稿宣讀及錄音，自白非其本意云云。按被告之
    自白，非出於強暴、脅迫、利誘、詐欺、疲勞訊問、違法羈
    押或其他不正之方法，且與事實相符者，得為證據；被告陳
    述其自白係出於不正之方法者，應先於其他事證而為調查，
    該自白如係經檢察官提出者，法院應命檢察官就自白之出於
    自由意志，指出證明之方法，刑事訴訟法第156條第1項、第
    3 項分別定有明文。是首應查明者，乃被告丙○○警詢自白
    之證據能力。經查：
（一）前開警詢之錄音帶經原審勘驗結果，除被告丙○○並未言
      及偽造通用紙幣號碼「JP983702XD」外，其餘陳述內容均
      與警詢筆錄所載相同，此復經原審於94年12月21日審判期
      日當庭播放、勘驗屬實（見原審卷第298頁、第324至337
      頁），依前揭錄音內容所示，被告丙○○之陳述幾與其警
      詢筆錄之記載相同，其中並有諸多如「安非他命1包毛重7
      點6公克」、「於93年6月5日12時許」等，顯非一般人回
      答問題、陳述經驗之用語、方式，足認被告警詢筆錄應係
      先行製作後，被告丙○○複誦及錄音。員警於錄音前先行
      製作筆錄，本件員警詢問過程即未予全程錄音，固有瑕疵
      ，惟被告警詢自白是否應導致證據排除之效果，即被告警
      詢自白有無證據能力，仍應探究被告丙○○警詢自白是否
      出於任意性。
（二）被告丙○○雖提出刑求抗辯，證人乙○○於本院審理期日
      亦到庭附和被告丙○○之辯詞，證稱在警訊時，有看到警
      方對丙○○刑求云云。然查被告丙○○於警詢當日之偵查
      中已對值日檢察官提出警方刑求之抗辯，檢察官當庭勘驗
      被告丙○○並無遭毆打傷痕，並於當庭拍照存證，此有93
      年6月6日偵查筆錄及被告近身照片4幀附卷可稽（93年度
      偵字第9590號卷〈下稱偵查卷〉第139頁、第154至第157
      頁）；又被告丙○○警詢供述之內容，涉及本案犯罪事實
      者，主要為「持有偽鈔經警查獲」、「偽鈔係向『阿成』
      所買」、「已經行使過1張1000元偽鈔，在桃園的停車場
      」，而此揭內容，除了關於有無行使之外，被告嗣後於原
      審對於「有無持有偽鈔」乙節，亦未爭執而坦承之（原審
      卷第65、66、128頁），因此，從此等脈絡以觀，被告既
      不爭執持有偽鈔之事實，供述亦不違反其本意，其警詢之
      供述即難認是出於非任意性；甚且，被告丙○○亦自承警
      詢中所謂的「阿成」是伊自己告訴警員的（原審卷第312
      、313頁），亦足認警詢之內容係出於被告丙○○自己的
      意思，而非因為員警妨害其意思而為。再者，就員警是否
      刑求之動機而言，查獲「持有」偽鈔、「行使」偽鈔之積
      分相同，此業據承辦員警陳俊傑於原審證稱在卷（原審卷
      第307頁），則員警既已當場查獲被告持有偽鈔，又何須
      刑求取得被告丙○○「行使」之自白？
（三）綜上調查結果，尚難認被告丙○○警詢自白非出於其任意
      性而排除其證據能力。
二、證人丙○○（對被告甲○○犯罪事實）於警詢時之證言：
    按「被告以外之人於司法警察官或司法警察調查中所為之陳
    述，與審判中不符時，其先前之陳述具有較可信之特別情況
    ，且為證明犯罪事實存否所必要者，得為證據」，刑事訴訟
    法第159條之2亦定有明文。經查，本件證人即共同被告丙○
    ○於警詢時之證言，與其嗣後於審判中證述不符，然該項警
    詢筆錄，一則甫經逮捕，尚無時間機會考慮其陳述對他人之
    影響，且對事情之經過記憶較新，具有較可信且為證明犯罪
    事實存否所必要之例外情形，本院認為有證據能力，先予敘
    明。
三、扣案偽造之通用紙幣：
    扣案之偽鈔18張及6 張，係於上揭時、地經被告丙○○、甲
    ○○同意搜索後，員警分別自被告丙○○的背包、被告甲○
    ○的皮包內搜索扣押取得，此業據證人即帶隊實施搜索之臺
    北縣政府警察局板橋分局刑事組小隊長陳俊傑於原審審理中
    證述綦詳（原審卷第298頁），並有被告丙○○、甲○○之
    搜索同意書及搜索扣押筆錄附卷（偵查卷第60、62、63、65
    頁）可稽，被告2人於本院前審審判程序中對此亦無意見（
    本院上訴卷第55頁反面），是依刑事訴訟法第131條之1及第
    133條第1項規定，本案扣得之偽造通用紙幣24張，係依據法
    定程序取得之證據，自有證據能力。嗣被告丙○○於本院準
    備程序中翻異前詞，改稱：警方執行搜索時伊有反對云云（
    本院卷第32頁），顯係事後卸責之詞，委無足採。
四、又按「除前3條（即刑事訴訟法第159條之1至第159條之3）
    之情形外，下列文書亦得為證據：一除顯有不可信之情況外
    ，公務員職務上製作之紀錄文書、證明文書。二除顯有不可
    信之情況外，從事業務之人於業務上或通常業務過程所須製
    作之紀錄文書、證明文書。三除前2 款之情形外，其他於可
    信之特別情況下所製作之文書」、「被告以外之人於審判外
    之陳述，雖不符前4條（即刑事訴訟法第159條之1至第159條
    之4）之規定，而經當事人於審判程序同意作為證據，法院
    審酌該言詞陳述或書面陳述作成時之情況，認為適當者，亦
    得為證據。當事人、代理人或辯護人於法院調查證據時，知
    有第159條第1項不得為證據之情形，而未於言詞辯論終結前
    聲明異議者，視為有前項之同意」，刑事訴訟法第159條之4
    、第159條之5分別定有明文。查證人馬福志於警詢、檢察官
    偵訊時所為之陳述、共同被告甲○○於警詢時就被告丙○○
    犯罪事實部分之陳述及其於檢察官偵訊時以證人身分所為之
    陳述，雖均係審判外之陳述而屬傳聞證據，惟被告丙○○、
    甲○○及其辯護人就此部分於本院審理中均不爭執其證據能
    力，復未於言詞辯論終結前聲明異議，而本院審酌上開證人
    陳述作成時之情況，並無違法取證及證明力明顯過低之瑕疵
    ，亦認以之作為證據為適當，是證人馬福志、共同被告甲○
    ○上開於警詢或檢察官偵訊時所為之陳述，自得為證據。至
    本案所涉所有審判外作成之文書證據，經審酌其作成時之情
    況，均核與刑事訴訟法第159條之4之規定相符，復查無違背
    法定程序取得之情形，因認宜例外賦予其證據適格之地位而
    得為本案之證據。
乙、實體部分：
一、訊據上訴人即被告丙○○、被告甲○○對於上揭時、地持有
    偽鈔經警查獲之事實坦承不諱，惟矢口否認有何收集或交付
    偽造貨幣之犯行。被告丙○○辯稱：伊因在「小馬」車上向
    其借錢買毒品始拿到偽鈔，拿到時未注意看，故不知是偽鈔
    ，後來下車後發現錢掉了6張在車上，所以打電話給「小馬
    」與他約在府中路那裡交錢。警方在甲○○皮包內扣得之6
    張偽鈔即為伊掉落在「小馬」車上而由同車之甲○○撿起欲
    交給伊之鈔票，並非伊交給甲○○供其行使、花用。伊在原
    審所以自白，是因為想講出來法官也不會相信；況且，扣案
    的偽鈔製作粗糙，形同玩具鈔票，一看即知是假的，並不致
    使人誤為通用紙鈔云云。另被告甲○○辯稱：伊於93年6月5
    日中午11時許，與被告丙○○共乘男友「小馬」所駕駛之汽
    車，前往臺北縣板橋市○○路9號606室，途中被告丙○○在
    臺北縣板橋市縣○○道附近先行下車後，未久即致電告知不
    慎將鈔票掉在車上，並與渠2人相約在上址返還，伊於「小
    馬」所駕駛之汽車內尋獲被告丙○○所稱之紙鈔6張後，即
    將之放入皮包內，擬持往上址返還被告丙○○，伊僅代被告
    丙○○暫為保管，不知前開新臺幣面額1000元紙鈔係屬偽造
    云云。
二、經查：
（一）被告丙○○收集偽造通用紙幣部分：
   1、此部分事實，業據被告丙○○於原審審理中自白不諱。雖
      被告丙○○於本院前審及本院此次更一審審理中辯稱不知
      收受的鈔票是偽鈔云云，然查，原審於歷次訊問時均明白
      告知被告丙○○所犯罪名及所涉犯罪事實，被告丙○○對
      其涉犯之犯罪事實應知悉甚詳，而被告丙○○於原審準備
      程序時坦承偽鈔是為警同時查獲冒名馬福志的「馬清宏」
      交付的，且坦承「他說我拿去行使之後得到一半的利益給
      他，他教我拿去買東西，然後找錢」等語（原審卷第65、
      66頁），原審受命法官據此整理兩造不爭執之事項，被告
      丙○○對此亦無異詞（原審卷第69 、70頁）；再者，距
      案發1年6個月之後的原審審判程序中，不論是證據調查程
      序、訊問被告程序及辯論程序，被告丙○○均迭次自白此
      部分事實（見原審卷第314、315、319頁），是其自白應
      係真實，被告所辯「講了法官也不相信」而虛應乙節，並
      不可採。再稽之同案獲案者，確有冒名「馬福志」之人，
      此有「馬福志」照片及警詢筆錄附卷可稽（見偵查卷第
      42至43、89頁），是被告丙○○自白亦與補強證據相符，
      其於本院翻異前詞，改稱不知收受的是偽鈔云云（本院上
      訴卷第35頁反面，本院卷第30頁反面），尚難採信。
   2、被告丙○○另辯稱：扣案的偽鈔製作粗糙，形同玩具鈔票
      ，一看即知是假的，並不致使人誤為通用紙鈔云云，然查
      ，扣案之偽造紙幣經本院前審於審判程序中當庭勘驗結果
      ，認扣案鈔票具有防偽線，其上的文字、數字及圖案均與
      真鈔的形式相符，大小與真鈔相符，外觀上無法明顯區別
      ，此有勘驗筆錄在卷可稽（見本院上訴卷第56頁反面），
      是被告丙○○此部分所辯亦無可採信。
   3、此外，復有如附表所示偽造之通用紙幣24張扣案可資佐證
      （其中18張自被告丙○○處扣得，另6張自被告甲○○處
      扣得，持有情形詳如附表所示。上開自被告丙○○、甲○
      ○處扣得之偽造通用紙幣，其紙幣編號係依據被告之警詢
      筆錄及由被告確認後並在其上簽名之扣案偽造通用紙幣影
      本〈見偵查卷第97至100頁〉，至於扣押筆錄上記載之紙
      幣編號有誤，併予敘明）。而扣案偽造之通用紙幣，均係
      以彩色噴墨方式仿印，無凹版印紋凸起效果，紙張非鈔券
      紙，以螢光墨仿紙張螢光纖維絲，水印及安全線以灰色墨
      在紙張背面仿製，安全線另以黏貼箔膜（含面額數字）仿
      鈔券正面5段裸露部分，左下角面額數字以亮光物質仿折
      光變色油墨，均屬偽造等情，業經中央印製廠鑑定明確，
      有該廠93年8月27日中印發字第0930004158號函附卷可稽
      （偵查卷第191頁）。綜上等情，被告丙○○此部分所為
      ，事證明確，犯行堪以認定。
   4、至被告丙○○於本院前審審理中聲請傳喚「馬清宏」作證
      ，然查，馬清宏迭經原審及本院前審傳喚無著，而被告丙
      ○○此部分犯行事證明確，亦無再調查證人馬清宏證詞之
      必要，併予敘明。
（二）被告丙○○交付偽造通用紙幣及被告甲○○收集偽造通用
      紙幣部分：
   1、關於被告丙○○於93年6月5日中午，在臺北縣板橋市○○
      路路旁，將附表編號4、5所示之6張偽造通用紙幣無償交
      付甲○○，而甲○○明知丙○○所持有之該紙幣為偽造之
      通用紙幣，仍基於供行使之用之意圖而收集之事實，業據
      被告丙○○於93年6月6日警詢時自白稱：「我是於93年6
      月5日12時許在板橋市○○路路旁，無償提供給她（指被
      告甲○○）6張偽鈔使用，我事先有告訴她係偽鈔，她知
      道」（見偵查卷第14頁）等語明確，即共同被告甲○○亦
      坦承案發前其係在板橋市○○路一帶（偵查卷第24頁），
      再稽之甲○○之皮包內，確實經警方搜索扣得附表編號4
      、5所示之6張偽鈔，而上開偽鈔6張經送鑑定結果，均係
      偽造之通用紙幣，亦有卷附前揭中央印製廠93年8月27日
      中印發字第0930004158號函可資佐證（見偵查卷第191頁
      ），業如前述，是被告丙○○上開於警詢時之自白，亦與
      補強證據相符，自堪信為真實。被告丙○○雖辯稱：警詢
      中所言不實，因遭警刑求且藥癮發作頭腦不清楚才這樣說
      云云（原審卷第202頁），然查，被告甲○○之警詢係提
      出「撿到偽鈔」茲為抗辯（此時稱是掉在丙○○車上，詳
      後），核與被告丙○○所述不同，倘員警有不正取供或曲
      解被告丙○○之意，則何以就被告甲○○部分為不同記載
      ？況員警就被告丙○○與被告甲○○所陳不同處，尚進一
      步質問被告丙○○，而被告丙○○答稱：「她（指被告甲
      ○○）可能為逃避刑責才如此供述，因我車子停在路旁車
      門上鎖，她沒有車子鎖匙要如何開門拿取偽鈔，而且我車
      上根本沒有放偽鈔，均隨身攜帶在身上」等語（見偵查卷
      第14 頁反面），觀諸被告丙○○所陳，邏輯清晰，條理
      分明，何來「藥癮發作頭腦不清楚」？再者，被告丙○○
      所反駁甲○○之內容，果若非出自其真意，員警又如何得
      悉「甲○○有無丙○○汽車鎖匙」？是被告丙○○此部分
      所辯，顯係事後卸責之詞，委無足採。查被告丙○○明知
      所交付者係偽鈔，仍將之交予甲○○供其使用；而被告甲
      ○○明知丙○○交付者係偽鈔，仍予收受，且數量達6張
      ，並將之置於皮包內隨身攜帶，以供隨時花用，益徵被告
      丙○○、甲○○於交付或收受上開6張仟元偽鈔時，均有
      供行使之用之意圖，至為灼然。
   2、被告丙○○於警詢時為上開自白後，雖於同日檢察官偵訊
      時旋即改稱：「（為何會在府中路9號606室？）因為我是
      去找丁○○，我是自己開車去的，我在過去之前先坐馬福
      志（即小馬）開的車，我坐在副駕駛座，甲○○坐在後座
      ，到了縣民大道我就下車。（在甲○○身上查扣到的偽鈔
      何來？）我掉在馬福志的車上，我打電話給馬福志叫他把
      錢拿到丁○○住處給我……。（為何放在一起會有6張掉
      落在馬福志車上？）因為我在車上拿幾張出來數，數到第
      6 張的時候剛好電話進來，我接完電話就忘記了」云云（
      見偵查卷第138頁），惟其所陳坐在副駕駛座及偽鈔掉在
      前座等情節，核與被告甲○○於同日檢察官偵訊時所陳「
      丙○○是坐在副駕駛座後面」及「回頭確實有看到錢一疊
      折起來放在後座」等情（見偵查卷第137頁）不符，而被
      告丙○○於93年9月7日偵查初始仍供稱是「坐在副駕駛座
      ，錢掉在手剎車處」等語（見偵查卷第228頁），嗣經檢
      察官質以為何所供與被告甲○○不同時，被告丙○○始突
      然改稱「我先坐後面，後來又換位置」云云（見偵查卷第
      229頁），自此之後，被告丙○○於原審審理中始供稱「
      有部分偽鈔放在後座上」云云（原審卷第201、203頁）。
      果上開6張偽鈔係掉落在「小馬」車上後座之說法屬實，
      則被告丙○○於93年6月6日檢察官偵訊時，何以對於前一
      日即93年6月5日甫親自經歷之事實會認知錯誤？且坐在副
      駕駛座或後座，乃完全不同之事實，被告丙○○如何可能
      在經過1日之後就會有記憶上之錯誤？抑且，被告丙○○
      於93年9月7日偵查初始仍明確供陳「錢掉在手剎車處」，
      縱如其嗣後改稱係先坐後面，後來又換位置云云，然偽鈔
      掉落之位置又何以從「掉在手剎車處」（偵查卷第228 頁
      ）更易為「掉在後座」（原審卷第201、203頁）？復觀諸
      被告丙○○於原審審理中就被告甲○○收集偽造通用紙幣
      之犯罪事實以證人身分證稱：「……（你上車時車上還有
      誰？）還有甲○○。（你坐在車上何位置？）坐在駕駛座
      旁邊，後來甲○○上車，我就坐到後面。（馬交偽鈔給你
      時，甲○○是否已經在車上？）還沒有。她上車後我們也
      沒有談偽鈔事情。（之後偽鈔為何掉在車上？）我拿出來
      算一算，中間接電話。有部分偽鈔放在後座上，偽鈔是從
      信封袋拿出來的，我是一張一張抽出來算，不是整疊拿出
      算……」云云（原審卷第201頁），不唯所證「坐在駕駛
      座旁邊，後來甲○○上車，我就坐到後面」云云，與其前
      於檢察官偵訊時所供「我先坐後面，後來又換位置」不符
      ，且其所證偽鈔掉落的原因，是因為將偽鈔「從信封袋內
      一張一張抽出來算」，亦與一般人係將整疊鈔票取出再清
      點之經驗法則相違，衡情應僅係為合理化遺落在車上的偽
      鈔非24張一疊，而僅有6張之說辭；又其所證上車時車上
      還有甲○○乙節，因無法規避「小馬在車上交付偽鈔時，
      甲○○亦在場」之事實，遂又改稱：「坐在駕駛座旁邊，
      後來甲○○上車，我就坐到後面」云云。及至本院前審審
      理中，被告丙○○仍供稱：「……小馬在駕駛座給我錢，
      當時甲○○不在……」云云（本院上訴卷第35頁反面）。
      綜上等情，被告丙○○上開於檢察官偵訊迄本院審理中所
      供，不僅就其坐在小馬車上之位置、偽鈔掉落之位置及小
      馬交付偽鈔時甲○○是否在場等情節，前後所供多有歧異
      ，且每每與被告甲○○所供相互牴觸，甚至動輒發生翻異
      前詞以附和被告甲○○說辭之情形，實難認與事實相符，
      自無足採。
   3、再查：
      (1)被告甲○○於93年6月5日警詢時供稱：「因案發前我剛
        好在板橋市○○路附近逛街，我男友『馬福志』則在府
        中路9號606室套房內找她姊姊乙○○聊天，剛好丙○○
        打電話給我說他將錢掉在他所開的車子右前座上，車子
        現停在府中路9號樓下附近請我順道將錢拿上去給他，
        結果就被警方查獲」等語（見偵查卷第24頁），惟查被
        告甲○○於警詢所供與嗣後於偵、審所辯各情均不相符
        ：─「偽鈔是掉在何人車上（警詢稱被告丙○○；偵審
        均稱小馬）」；─「被告丙○○打電話給何人（警詢稱
        被告甲○○；偵審均稱小馬）」；─「被告甲○○是到
        何人車上取得偽鈔（警詢稱被告丙○○；偵審均稱小馬
        ）」；─「被告丙○○是在何時打電話（警詢稱甲○○
        在板橋市○○路附近逛街時；偵審均稱：甲○○在車上
        時）」按果真被告甲○○不知持有之紙鈔係偽鈔而未涉
        犯本案，其於甫經警查獲，理應立即供出真正的事實，
        企求警察機關導入真正的偵查方向，以求真相大白，惟
        被告甲○○於警詢所陳持有偽鈔之原因，卻與一般不知
        情者所辯迥然不同，是被告甲○○於警詢時所辯，是否
        真實，即有可疑。再者，被告甲○○雖又辯稱警詢是其
        男友「小馬」威脅伊要伊這麼說的云云（見原審卷第
        312頁），然查，被告甲○○所稱之男友即警詢中冒名
        「馬福志」者，其於警詢中供稱「丙○○來電告知他錢
        掉在我車上……甲○○就將該偽鈔拾起放置於他皮包內
        」（見偵查卷第43頁），亦核與被告甲○○於警詢時所
        辯不同，反而與被告甲○○偵、審所辯意旨相符，是以
        「馬福志」何有威脅被告甲○○之理？是被告甲○○辯
        稱警詢時之陳述係遭其男友「小馬」威脅所為云云，自
        無足採。
      (2)被告甲○○雖於檢察官偵訊時即改稱「在小馬車上拾獲
        偽鈔」，辯稱：「原本我們3人約在縣民大道附近，一
        起上車後，開到了縣民大道時丙○○說要開他自己的車
        ，所以他就下車，丙○○在我們車上是坐在副駕駛座後
        面，後來丙○○打電話給我男友說他有錢掉在我男友車
        上，我回頭確實有看到錢一疊折起來放在後座，我撿起
        來沒有看多少錢就收起來」等語（見偵查卷第137頁）
        ，惟其辯稱「3人一起上車」，與共同被告丙○○於原
        審所供「甲○○與『小馬』先在車上，丙○○之後上車
        」乙節（見原審卷第20 1頁）不符；而被告甲○○所辯
        「錢是一疊折起來」，與共同被告丙○○於原審所證「
        紙鈔是一張一張抽起來數」而掉落的情形（見原審卷第
        201頁）亦有牴觸，然此涉及事件重要歷程，所陳述的
        內容都是積極生動的事件經過，被告甲○○與共同被告
        丙○○供述之矛盾，要非出於記憶錯誤所致，是被告甲
        ○○所辯即難令人採信。
      (3)被告甲○○辯解不唯前、後不一，而且亦與常情相悖，
        依被告甲○○所辯：撿拾偽鈔是要還給共同被告丙○○
        ，而共同被告丙○○人在府中路云云，果此，被告甲○
        ○的男友「小馬」既已駕車到上開約定還錢之處所，「
        小馬」自己亦進入上址，則被告甲○○何以又會攜帶鈔
        票去逛街？甚且，「小馬」既知悉被告甲○○所攜帶者
        係偽鈔，又何以會任由被告甲○○隨身攜帶去逛街，而
        不立即返還共同被告丙○○？是被告甲○○所辯殊悖於
        常理，難以採信。
   4、綜上等情，被告丙○○、甲○○交付、收受如附表編號4
      、5 所示之偽造通用紙幣，均明知該紙幣係偽造之事實，
      且其2人於交付或收受當時，均有供行使之用之意圖，是
      其等2人此部分所為，事證明確，犯行堪以認定。
三、核被告丙○○收集偽造通用紙幣之所為，係犯刑法第196條
    第1項後段之意圖供行使之用而收集偽造通用紙幣罪；其交
    付偽造通用紙幣之所為，係犯刑法第196條第1項後段之意圖
    供行使之用而交付偽造之通用紙幣罪。另核被告甲○○所為
    ，係犯刑法第196條第1項後段之意圖供行使之用而收集偽造
    通用紙幣罪。檢察官起訴書雖認被告丙○○、甲○○共同涉
    犯刑法第196條第1項前段之行使偽造通用貨幣罪，惟查此部
    分除被告丙○○於警詢時之自白外，尚無其他證據證明其2
    人有共同行使偽造通用紙幣之犯行（詳後），是本件起訴書
    所載法條尚有未洽，惟起訴之社會基本事實相同，所犯法條
    條項亦相同，僅行為態樣階段不同，故不另變更起訴法條，
    附此敘明。又按「收集偽造銀行券與交付於人，雖係兩種行
    為，然在法律上既均以意圖行使為要件，則上訴人於意圖行
    使而收集後，復以行使之意思而交付於人，其收集行為，自
    應為交付行為所吸收，論以交付之罪」，有最高法院24年上
    字第1281號判例可資參照。本件被告丙○○意圖行使而收集
    偽造之通用紙幣後，復以供行使之用之意思交付予被告甲○
    ○，揆諸上揭判例意旨，其收集之行為，自應為交付行為所
    吸收，僅論以交付之罪。再者，被告丙○○有事實欄所述論
    罪科刑之執行紀錄，有本院被告前案紀錄表在卷可按，其於
    有期徒刑執行完畢後5年內再故意犯本件有期徒刑以上之罪
    ，不論依95年7月1日修正施行前之刑法第47條，或修正後之
    刑法第47條第1項之規定，均構成累犯，對被告丙○○而言
    並無有利或不利之情形，自不生新舊法比較之問題，應逕依
    修正前之刑法第47條，論以累犯，並加重其刑。末查，關於
    95年6月14日增定施行之刑法施行法第1之1條雖規定：「中
    華民國94年1月7日刑法修正施行後，刑法分則編所定罰金之
    貨幣單位為新臺幣。94年1月7日刑法修正時，刑法分則編未
    修正之條文定有罰金者，自94年1月7日刑法修正施行後，就
    其所定數額提高為30倍。但72年6月26日至94年1月7日新增
    或修正之條文，就其所定數額提高為3倍」，然對於本案所
    適用之相關實體法上之條文不生實質之影響，併此敘明。
四、原審據以對被告丙○○論罪科刑，固非無見。惟查：（一）
    原審未能詳查，遽為被告甲○○無罪之判決，其證據之取捨
    ，難謂適法。（二）原判決未予認定被告丙○○交付偽造之
    通用紙幣予被告甲○○之犯行，亦有疏漏。檢察官對被告甲
    ○○部分提起上訴，執此指摘原判決不當，核有理由；另被
    告丙○○上訴意旨否認犯罪，固無理由，惟原判決關於被告
    丙○○部分既有上揭（二）所示之可議，亦無可維持，自應
    由本院將原判決撤銷，另為適法之諭知。查被告甲○○所為
    本件犯行，其持有偽鈔數量尚非甚大，依其犯罪之情節，惡
    性尚屬輕微，若科以法定最低度刑，顯有情輕法重之情形，
    爰依95年7月1日修正施行前刑法第59條之規定（按：95年7
    月1日修正施行前刑法第59條規定：「犯罪之情狀可憫恕者
    ，得酌量減輕其刑」，修正後刑法第59條則規定：「犯罪之
    情狀顯可憫恕，認科以最低度刑仍嫌過重者，得酌量減輕其
    刑」，上開條文修正前與修正後雖用語不同，但實質內涵則
    相同，對被告甲○○而言並無有利或不利之情形，自不生新
    舊法比較之問題，應逕依修正前刑法第59條認定之），酌量
    減輕其刑度，方屬公允衡平。爰審酌被告丙○○、甲○○犯
    罪之動機、目的、手段、其2人收集偽造通用貨幣之數量，
    對貨幣之公共信用、交易安全所生之危害，兼衡被告丙○○
    收集偽造通用貨幣後雖將部分交付予被告甲○○，但其持有
    部分尚未行使即被查獲，被告甲○○收集偽造之通用紙幣亦
    未及行使即遭查獲，及其2人犯後否認犯行等一切情狀，分
    別就被告丙○○、甲○○量處如主文第2項、第3項所示之刑
    。扣案如附表所示新臺幣1000元之偽造紙幣計24張，均係偽
    造之通用貨幣，不問屬於犯人與否，應依刑法第200條之規
    定宣告沒收。
五、公訴意旨另以：被告丙○○與被告甲○○共同基於意圖供行
    使之用之犯意聯絡，由被告丙○○於93年6月4日晚間9時許
    ，在臺北縣土城市○○路○段路旁，以新臺幣5000元之代價
    ，向某真實姓名年籍不詳、綽號「阿成」之成年男子，購買
    偽造之新臺幣面額1000元紙幣25張（其中24張偽造之通用紙
    幣如附表所示）收集得手後，先在桃園市某不詳處所之停車
    場交付上開偽造之1000元紙幣1張予姓名年籍不詳之人而行
    使之，復於同年月5日中午12時許，在臺北縣板橋市○○路
    旁，交付上開偽造之1000元紙幣6張予被告甲○○收集，因
    認被告丙○○、甲○○所為，另共同涉犯刑法第196條第1項
    前段之行使偽造貨幣罪嫌云云。公訴人此部分所指，無非係
    以被告丙○○於警詢時自白稱：「偽鈔是我以1比5（新臺幣
    1000元真鈔換5張仟元偽鈔）向1名年籍不詳綽號『阿成』之
    男子購得，我事先知道係偽鈔，我有行使並交付甲○○行使
    。……我僅向『阿成』購買過1次偽鈔，以新臺幣5000元購
    得25張仟元偽鈔，交易時間係93年6月4日21時許在臺北縣土
    城市○○路○段路旁。……我已行使過1張仟元偽鈔在桃園市
    區某私人停車場，詳細地點已忘記」等語（偵查卷第14頁正
    、反面）為其論據。訊據被告丙○○、甲○○均矢口否認有
    何行使偽造貨幣之犯行，被告丙○○且辯稱：警詢乃遭警刑
    求，筆錄係由警員先行繕打後，始命伊照稿宣讀及錄音，自
    白非其本意云云。經查，被告丙○○之警詢筆錄，雖係經警
    方先行製作後，再由被告丙○○複誦及錄音，然因被告丙○
    ○於警詢時仍係出於自由意志而為陳述，實難以其警詢時之
    自白非出於任意性而排除其證據能力，固業如前述，惟公訴
    人所指被告丙○○、甲○○共同行使偽造通用紙幣犯行，除
    上開被告丙○○於警詢時之自白外，並無其他補強證據足資
    佐證該自白確與事實相符，公訴人復無法舉證證明被告甲○
    ○就被告丙○○上開行使偽造貨幣之犯行有何犯意聯絡，自
    難僅以被告丙○○於警詢時之唯一自白，遽認被告丙○○、
    甲○○2人有行使偽造通用紙幣之犯行。被告丙○○、甲○
    ○此部分犯行，既屬不能證明，本應依法就其2人此部分犯
    行分別諭知無罪之判決，然因被告2人此部分被訴行使偽造
    通用紙幣罪分別與上開所犯之意圖供行使之用而交付偽造通
    用紙幣罪、意圖供行使之用而收集偽造通用紙幣罪具有高低
    度行為之吸收關係，為實質上一罪，爰均不另為無罪之諭知
    ，附此敘明。
丙、據上論斷，應依刑事訴訟法第369條第1項前段、第364條、
    第299條第1項前段，刑法第196條第1項後段、第200條，95
    年7月1日修正施行前刑法第47條、第59條，刑法施行法第1
    條之1，判決如主文。
本案經檢察官姜貴昌到庭執行職務。
中　　華　　民　　國　　96　　年　　1　　月　　16　　日
　　　　　　　　　  刑事第九庭審判長法　官　官有明
　　　　　　　　　　　　　　　　    法　官　陳世宗
　　　　　　　 　 　　　　　　　　　法　官　周盈文
以上正本證明與原本無異。
如不服本判決，應於收受送達後十日內向本院提出上訴書狀，其
未敘述上訴之理由者並得於提起上訴後十日內向本院補提理由書
（均須按他造當事人之人數附繕本）。
                                    書記官　余姿慧
中　　華　　民　　國　　96　　年　　1　　月　　16　　日
附錄：本案論罪科刑法條全文
中華民國刑法第196 條
（行使收集或交付偽造變造通貨、幣券罪）
行使偽造、變造之通用貨幣、紙幣、銀行券，或意圖供行使之用
而收集或交付於人者，處3年以上10年以下有期徒刑，得併科5千
元以下罰金。
收受後方知為偽造、變造之通用貨幣、紙幣、銀行券而仍行使，
或意圖供行使之用而交付於人者，處5 百元以下罰金。
第1 項之未遂犯罰之。
附表
┌──┬───────┬─────────┬─────┬────┐
│編號│面額（新臺幣）│紙幣編號          │數量      │ 持有人 │
├──┼───────┼─────────┼─────┼────┤
│1   │1000元        │JP839702XD        │2 張      │ 丙○○ │
├──┼───────┼─────────┼─────┼────┤
│2   │1000元        │JP983702XD        │6 張      │ 丙○○ │
├──┼───────┼─────────┼─────┼────┤
│3   │1000元        │JP999702XD        │10張      │ 丙○○ │
├──┼───────┼─────────┼─────┼────┤
│4   │1000元        │JP839702XD        │3 張      │ 甲○○ │
├──┼───────┼─────────┼─────┼────┤
│5   │1000元        │JP999702XD        │3 張      │ 甲○○ │
└──┴───────┴─────────┴─────┴────┘
